【裁判字號】    90,自,67
【裁判日期】    900927
【裁判案由】    詐欺
【裁判全文】
臺灣板橋地方法院刑事判決                              九十年度自字第六七號
    自  訴  人  精樺國際有限公司
    代  表  人  甲○○
    兼右一人
    自訴代理人  丙○○
    被      告  丁○○
    被      告  戊○○
    被      告  乙○○
    選任辯護人  王棟樑
右列被告因詐欺案件，經自訴人提起自訴，本院判決如左：
    主  文
丁○○連續意圖為自己不法之所有，以詐術使人將第三人之物交付，處有期徒刑捌月
。
戊○○、乙○○均無罪。
    事  實
一、丁○○為興亞貿易有限公司（下稱興亞公司）實際經營者，而以其兄戊○○任興
    亞公司名義上負責人，丁○○意圖為自己不法之所有，並基於概括之犯意，明知
    自己已無支付償債能力，佯稱欲與丙○○合夥投資生意，使丙○○不疑有詐，先
    於民國八十九年九月間某日，借款新台幣（下同）二十萬元予丁○○作為興亞公
    司周轉資金，丁○○並簽發一紙面額二十萬元、發票日八十九年十月五日之支票
    交付丙○○作為清償借款之擔保；丁○○又於八十九年九月十四日、同年月二十
    日以興亞公司名義與丙○○接洽而向精樺國際有限公司（下稱精樺公司）訂購行
    動電話手機用電池二批，貨款合計八十四萬九千二百元（加計營業稅為八十九萬
    一千六百六十元），丁○○並交付丙○○一紙同面額之客票給付貨款；詎丙○○
    將前開丁○○交付之二十萬元支票屆期提示，竟遭退票；丙○○遂於八十九年十
    月中旬某日，在臺北市○○○路十二號三樓之一精樺公司辦公室，要求丁○○另
    行簽發興亞公司為發票人、台北銀行新莊分行為付款人、發票日均為八十九年十
    一月四日、面額分別為十萬元、五萬元、五萬元之支票三張，換回已退票之先前
    作為清償借款保證之該張二十萬元支票；另又要求丁○○簽發興亞公司為發票人
    、台北銀行新莊分行為付款人、發票日均為八十九年十一月二十日、面額分別為
    三十萬元、三十萬元、二十九萬一千六百六十元（此張金額乃加計營業稅額）之
    支票三張，作為擔保尚未到期之先前作為給付貨款之該張客戶支票；丁○○並應
    丙○○之要求找來不知情之同學乙○○在上址，在上開六張支票上背書，以取信
    丙○○。不料上開六紙支票屆期經丙○○提示，仍均因存款不足退票，嗣經丙○○屢次向丁○○催討債務，丁○○卻避不出面解決，丙○○和精樺公司始知受騙
    。
二、案經被害人精樺公司及丙○○提起自訴。
    理  由
壹、有罪部分
一、訊據被告丁○○矢口否認有何詐欺犯行，辯稱伊雖向丙○○借款二十萬元，並簽
    發一紙二十萬元支票，但丙○○說可以慢慢還，不料丙○○將該張支票提示而遭
    退票，伊為了取回先前交付給丙○○之空白支票本及印章，並換回該張已退票二
    十萬元支票，才於八十九年十月十五日左右，在精樺公司簽發興亞公司為發票人
    、台北銀行新莊分行為付款人、發票日均為八十九年十一月四日、面額分別為十
    萬元、五萬元、五萬元之支票三張，換回已退票之先前作為清償借款保證之該張
    二十萬元支票；另伊係在精樺公司上班並作業務，該二批行動電話手機用電池，
    不是興亞公司訂購的，係伊幫精樺公司賣給其他客戶的，但是丙○○要求伊以興
    亞公司名義在出貨單簽名，伊為顧及將來合作，才以興亞公司名義在出貨單上簽
    名，但伊有收回客戶之支票並已交給精樺公司，後來於簽發前開三張支票時，雖
    然該紙貨款支票尚未到期，但丙○○仍要求伊簽發興亞公司為發票人、台北銀行
    新莊分行為付款人、發票日均為八十九年十一月二十日、面額分別為三十萬元、
    三十萬元、二十九萬一千六百六十元（此張金額乃加計營業稅額）之支票三張，
    作為擔保尚未到期之先前作為給付貨款之該張客戶支票可以兌現，雖然這六張支
    票都退票，但伊絕無詐欺之意云云。
二、經查，右揭犯罪事實，業據自訴人兼精樺公司自訴代理人丙○○於本院審理時指
    訴綦詳，並有出貨單二紙及由被告丁○○簽發、乙○○背書之興亞公司為發票人
    、台北銀行新莊分行為付款人、發票日均為八十九年十一月四日、面額分別為十
    萬元、五萬元、五萬元之支票三張及興亞公司為發票人、台北銀行新莊分行為付
    款人、發票日均為八十九年十一月二十日、面額分別為三十萬元、三十萬元、二
    十九萬一千六百六十元之支票三張暨退票理由單等件附卷足資佐證。次查，被告
    丁○○並未提出其所辯稱幫精樺公司出售之本件二批行動電話手機用電池之客戶
    資料俾供本院查證，顯見所辯已屬無稽。末查，被告丁○○迄至本件辯論終結時
    ，對於本件借款及貨款，分毫未償，益徵其於借款及訂購本件貨品之初，即存心
    詐騙無訛。綜上所述，被告丁○○於本件確有施用詐術詐騙自訴人本件款項及貨
    品之行為，其空言否認詐欺，無非畏罪卸責之詞，委無可採。本件事證明確，被
    告丁○○犯行洵堪認定。
三﹑核被告丁○○所為，係犯刑法第三百三十九條第一項之詐欺取財罪。其先後三次
    犯行，時間密接，犯罪構成要件相同，顯係基於概括犯意為之，為連續犯，應依
    刑法第五十六條規定以一罪論，並依法加重其刑。爰審酌被告丁○○犯罪之動機
    、目的、手段、詐得之金額、尚未賠償自訴人之損害及矢口否認犯行之犯後態度
    等一切情狀，量處如主文所示之刑，以資懲儆。
貳、無罪部分
一、自訴意旨另略謂戊○○為興亞公司負責人，與丁○○為兄弟，乙○○為興亞公司
    股東，與丁○○共同意圖為自己不法之所有，明知已無支付償債能力，由丁○○
    先於八十九年九月間某日，向丙○○借款二十萬元，丁○○並簽發一紙面額二十
    萬元、發票日八十九年十月五日之支票交付丙○○作為清償借款之保證票；丁○○又於八十九年九月十四日、同年月二十日以興亞公司名義與丙○○接洽而向精
    樺公司訂購行動電話手機用電池二批，貨款合計八十四萬九千二百元（加計營業
    稅為八十九萬一千六百六十元），丁○○並交付丙○○一紙同面額之客票作為給
    付貨款；詎丙○○將前開丁○○交付之二十萬元支票屆期提示，竟遭退票；丙○○遂於八十九年十月中旬某日，在臺北市○○○路十二號三樓之一精樺公司辦公
    室，要求丁○○另行簽發興亞公司為發票人、台北銀行新莊分行為付款人、發票
    日均為八十九年十一月四日、面額分別為十萬元、五萬元、五萬元之支票三張，
    換回已退票之先前作為清償借款保證之該張二十萬元支票；另又要求丁○○簽發
    興亞公司為發票人、台北銀行新莊分行為付款人、發票日均為八十九年十一月二
    十日、面額分別為三十萬元、三十萬元、二十九萬一千六百六十元（此張金額乃
    加計營業稅額）之支票三張，作為擔保尚未到期之先前作為給付貨款之該張客戶
    支票；丁○○並應丙○○之要求找來乙○○在上址，在上開六張支票上背書，以
    取信丙○○。不料上開六紙支票屆期經丙○○提示，仍均因存款不足退票，嗣經
    丙○○屢次向丁○○催討債務，丁○○卻避不出面解決，丙○○和精樺公司始知
    受騙，因認被告戊○○、乙○○涉犯刑法第三百三十九條第一項之詐欺罪嫌云云
    。
二、按犯罪事實應依證據認定之，無證據不得推定其犯罪事實，又不能證明被告犯罪
    者，應諭知無罪之判決，刑事訴訟法第一百五十四條、第三百零一條第一項定有
    明文。所謂認定犯罪事實之證據，係指足以認定被告確有犯罪行為之積極證據而
    言，該項證據自須適合於被告犯罪事實認定，始得採為斷罪資料。又苟未能發現
    相當證據，或證據不足以證明，自不能以推測或擬制之方法，以為裁判基礎，亦
    分別有最高法院二十九年度上字第三一０五號及同院四十年度台上字第八六號判
    例意旨可資參照。又按告訴人之指訴係以使被告入罪為目的，必須調查其他證據
    證明告訴人之指訴與事實相符，始可採為證據，最高法院六十九年度台上字第一
    五三一號判例可資參照。
三、查本件自訴人認被告戊○○、乙○○涉有詐欺罪嫌，無非係以被告戊○○為興亞
    公司負責人，被告乙○○在系爭六紙支票背書，並提出興亞公司股東名簿及系爭
    六紙支票暨退票理由單等件為據。惟訊據被告戊○○、乙○○均堅決否認有何詐
    欺犯行，被告戊○○辯稱伊僅是興亞公司名義上之負責人，伊未曾見過丙○○，
    本件借款及訂貨之事，伊均不知情，也未參與云云；被告乙○○則辯稱伊係應丁○○之請求，基於同學情誼才在系爭六紙支票上背書，伊係在背書時才在精樺公
    司辦公室見到丙○○，本件借款及訂貨之事，伊事先均不知情，也未參與云云。
四、經查，被告丁○○於本院審理時已供承其兄戊○○僅是興亞公司名義上之負責人
    ，興亞公司之業務都是由伊實際負責，其兄戊○○並未參與興亞公司業務，又乙○○係伊之同學，係因丙○○要求伊找第三人在系爭六紙支票背書，伊才打電話
    請求乙○○到精樺公司辦公室在系爭六紙支票背書，本件借款及訂貨之事，都是
    伊一人出面與丙○○接洽，戊○○、乙○○二人事先均不知情，也未參與云云；
    核與自訴人丙○○自承本件借款及訂貨之事，都是由丁○○出面與伊接洽，伊未
    曾見過戊○○，乙○○也是到精樺公司辦公室在系爭六紙支票背書時才見面等情
    相符。綜上，足見被告戊○○、乙○○對於本件借款及訂貨之事，確事先不知情
    而未參與無訛。是自不能僅因被告戊○○係興亞公司之名義上負責人，及被告乙○○事後於系爭六紙支票上背書，即遽行推定其二人於事前即與被告丁○○有犯
    意聯絡，而共犯本件詐欺取財犯行。綜上所述，本件查無證據可以證明被告戊○○、乙○○有何詐欺取財之犯罪事實，自不能僅憑自訴人之片面指訴即遽認被告
    戊○○、乙○○有詐欺取財之犯行。是揆諸前揭說明，自應諭知被告戊○○、乙○○無罪之判決。
據上論斷，應依刑事訴訟法第三百四十三條、第二百九十九條第一項前段、第三百零
一條第一項，刑法第五十六條、第三百三十九條第一項，罰金罰鍰提高標準條例第一
條前段，判決如主文。
中      華      民      國      九十    年    九    月    二十七    日
                                        臺灣板橋地方法院刑事第五庭
                                            法  官  呂  安  樂
右正本證明與原本無異。
如不服本判決，應於判決送達後十日內，向本院提出上訴狀。
                                            書記官  廖  婷  璇
中      華      民      國      九十    年    九    月    二十七    日
附錄本案所犯法條全文
中華民國刑法第三百三十九條
 (普通詐欺罪)
意圖為自己或第三人不法之所有，以詐術使人將本人或第三人之物交付者，處五年以
下有期徒刑、拘役或科或併科一千元以下罰金。
以前項方法得財產上不法之利益或使第三人得之者，亦同。
前二項之未遂犯罰之。


司法院資訊處製作；財團法人民間司法改革基金會備份。
